臺灣臺中地方法院刑事裁定
111年度單聲沒字第107號
聲  請  人  臺灣臺中地方檢察署檢察官
被      告  趙晉潁



            張家銘


上列聲請人因被告等犯詐欺等案件（109年度偵字第25408號、第
27202號），聲請單獨宣告沒收（聲請案號：111年度執聲字第83
2號、110年度緩字第746號），本院裁定如下：
    主    文
扣案如附表壹所示之物均沒收。
其餘聲請駁回。
    理    由
一、聲請意旨略以：被告趙晉潁、張家銘因犯詐欺等案件，經臺
    灣臺中地方檢察署檢察官於民國（下同）109年12月8日以10
    9年度偵字第25408號、第27202號為緩起訴處分，並經臺灣
    高等檢察署智慧財產檢察分署於110年2月17日以110年度上
    職議字第63號駁回再議確定，於111年2月16日緩起訴期滿未
    經撤銷。本案扣案如附表一、二所示之物（詳臺中地檢109
    年度偵字第27202號卷第344、345頁之109年度大型保字第14
    3號扣押物品清單編號13至19），係供犯罪之物，且為被告2
    人所有，爰依刑事訴訟法第259條之1規定單獨聲請宣告沒收
    等語。
二、按供犯罪所用、犯罪預備之物或犯罪所生之物，屬於犯罪行
    為人者，得沒收之，刑法第38條第2項前段定有明文。再按
    檢察官依刑事訴訟法第253條或第253條之1為不起訴或緩起
    訴之處分者，對刑法第38條第2項、第3項之物及第38條之1
    第1項、第2項之犯罪所得，得單獨聲請法院宣告沒收，刑事
    訴訟法第259條之1亦有明文。復按共同正犯犯罪所得之沒收
    、追徵，應就各人所分得之數為之。所謂各人「所分得」之
    數，係指各人「對犯罪所得有事實上之處分權限」而言。因
    此，若共同正犯各成員內部間，對於犯罪所得分配明確時，
    應依各人實際所得宣告沒收；若共同正犯對於犯罪所得，其
    個人確無所得或無處分權限，且與其他成員亦無事實上之共
    同處分權限者，自不予諭知沒收；然若共同正犯對於犯罪所
    得享有共同處分權限時，僅因彼此間尚未分配或分配狀況未
    臻具體、明確，參照民法第271條「數人負同一債務，而其
    給付可分者，除法律另有規定或契約另有訂定外，應各平均
    分擔之」，民事訴訟法第85條第1項前段「共同訴訟人，按
    其人數，平均分擔訴訟費用」等規定之法理，應平均分擔（
    最高法院107年度台上字第2989號判決要旨參照）。
三、經查：被告趙晉潁、張家銘因詐欺等案件，經臺灣臺中地方
    檢察署檢察官於109年12月8日以109年度偵字第25408號、第
    27202號為緩起訴處分，並經臺灣高等檢察署智慧財產檢察
    分署於110年2月17日以110年度上職議字第63號駁回再議確
    定，於111年2月16日緩起訴期滿未經撤銷等情，有上開緩起
    訴處分書、臺中地檢署檢察官緩起訴處分命令通知書等附卷
    可稽。而上開扣案如附表一編號1、2所示之口罩9685片、口
    罩分裝袋1箱，係被告趙晉潁、張家銘共同用以供不特定人
    購買之物乙節，業據被告2人分別於警、偵訊時供承在卷（
    趙晉潁部分：見27202號偵卷第26～27頁，25408號偵卷第13
    頁；張家銘部分：見25408號偵卷第126、138～139頁），足
    認扣案如附表一編號1、2所示之口罩9685片、口罩分裝袋1
    箱均為被告2人所有，且係供本案犯罪或預備犯罪所用，爰
    依刑法第38條第2項前段規定，宣告沒收之。從而，本件聲
    請為有理由，應予准許。
四、至扣案如附表二各編號所示之物，分別係胡士哲向被告趙晉
    潁，以及林佩儀、邱琇娥、陳姵妤、葉書芸自廣元藥局所購
    買，並分別交由警查扣，業據胡士哲、林佩儀、邱琇娥、陳
    姵妤、葉書芸分別均於警訊供述甚明（胡士哲部分：見2720
    2號偵卷第273頁；林佩儀部分：見27202號偵卷第279～281頁
    ；邱琇娥部分：見27202號偵卷第295頁；陳姵妤部分：見27
    202號偵卷第309～313頁；葉書芸部分：見27202號偵卷第325
    ～327頁），復有邱琇娥提出之發票1紙、扣押筆錄及扣押物
    品目錄表各4份在卷可憑（林佩儀部分：見27202號偵卷第28
    5～289頁；邱琇娥部分：見27202號偵卷第299～303、307頁；
    陳姵妤部分：見27202號偵卷第315～319頁；葉書芸部分：見
    27202號偵卷第331～339頁），上開扣案如附表二各編號所示
    之物顯均已為他人所有之物，縱被告趙晉潁事後已賠償前揭
    被害人所受之損害（見746號緩字卷第41～43頁），然斯時附
    表二各編號所示之物既已非屬被告2人所有，則聲請意旨認
    係被告2人所有，容有誤會。是上開扣案物雖屬被告2人犯罪
    所用之物，然已非被告2人所有，即無從依刑法第38條第2項
    前段沒收，揆諸前揭說明，聲請人就附表二部分聲請單獨宣
    告沒收，於法無據，應予駁回。
四、依刑事訴訟法第220條、第455條之36第1項前段、第2項、第
    259條之1，刑法第38條第2項前段，裁定如主文。
中　　華　　民　　國　　111 　年　　8 　　月　　23　　日
                    刑事第八庭    法  官  高思大
以上正本證明與原本無異。
如不服本裁定，應於收受送達後5日內向本院提出抗告狀。（應
附繕本）
                                  書記官  黃聖心
中　　華　　民　　國　　111 　年　　8 　　月　　23　　日
附表一：
編號 物品名稱 數量 1 口罩 9685片 2 口罩分裝袋 1箱 
附表二：
編號 物品名稱 數量 購買人 1 口罩 550片 胡士哲 2 口罩 50片 林佩儀 3 口罩 100片 邱琇娥 4 口罩 50片 陳姵妤 5 口罩 50片 葉書芸